ACORDAO-COMPLETO-2348167

ACÓRDÃO 906/2019 ATA 12/2019 - PLENÁRIO

VISTOS, relatados e discutidos estes autos que tratam de Solicitação de Auditoria, realizada pelo Congresso Nacional, sobre os repasses feitos pelo Governo Federal, por qualquer de seus entes, à ONG Koinonia - Presença Ecumênica e Serviço, desde o exercício de 2003;
ACORDAM os Ministros do Tribunal de Contas da União, reunidos em Sessão do Plenário, ante as razões expostas pelo Relator, em: 
9.1. aplicar a multa prevista no art. 58, § 1º, da Lei 8.443/1992, ao Sr. Jefferson Coriteac (CPF XXX.914.288-XX) , ex-Secretário Especial de Agricultura Familiar e do Desenvolvimento Agrário, no valor de R$ 5.000,00 (cinco mil reais) , em razão do descumprimento do determinado no item 9.3 do Acórdão-TCU-Plenário 2366/2017, corrigido materialmente pelo Acórdão 9/2018-TCU-Plenário, referente ao envio ao Tribunal de Contas da União da análise da prestação de contas do Convênio 716400/2009;
9.2. assinar novo e improrrogável prazo de 90 (noventa) dias para que o Secretário Executivo do Ministério da Agricultura, Pecuária e Abastecimento providencie o atendimento do determinado no item 9.3 do Acórdão 2366/2017-TCU-Plenário, corrigido materialmente pelo Acórdão 9/2018-TCU-Plenário, enviando ao Tribunal de Contas da União a análise da prestação de contas do Convênio 716400/2009;
9.3. determinar à SEC-RJ que monitore o cumprimento da deliberação acima e analise a documentação que vier a ser encaminhada com urgência para o completo atendimento da presente Solicitação do Congresso Nacional;
9.4. autorizar a cobrança judicial das dívidas, caso não atendidas as notificações, nos termos do art. 71, § 3º, da CF/88, do art. 28, inciso II, da Lei 8.443/1992, e do arts. 214, inciso III, alínea "b", e 215, do RI-TCU;
9.5. autorizar o pagamento parcelado das dívidas, caso seja requerido, em até 36 parcelas mensais e consecutivas, nos termos do art. 26 da Lei 8.443/1992, c/c o art. 217 do RI-TCU, fixando-se o prazo de 15 (quinze) dias, a contar do recebimento da notificação, para a comprovação, perante o Tribunal, do recolhimento da primeira parcela, e de 30 (trinta) dias, a contar da parcela anterior, para a comprovação do recolhimento das demais parcelas, devendo incidir sobre cada valor mensal, os acréscimos legais, na forma prevista na legislação em vigor, esclarecendo aos responsáveis que a falta de pagamento de qualquer parcela importará no vencimento antecipado do saldo devedor (art. 217, § 2º, do RI-TCU) ;
9.6. encaminhar cópia da presente deliberação à Presidência do Senado Federal, à Secretária Executiva do Ministério da Agricultura, Pecuária e Abastecimento e à Casa Civil da Presidência da República.

Solicitação do Congresso Nacional em que se requer a realização de auditoria nos repasses financeiros feitos pelo Governo Federal à ONG Koinonia - Presença Ecumênica e Serviço, desde 2003.

Coordenação-Geral de Logística - MJ; Petróleo Brasileiro S/A.; Secretaria Especial de Agricultura Familiar e Desenvolvimento Agrário; Secretaria Especial de Políticas de Promoção da Igualdade Racial.

3. Interessados/Responsáveis:
3.1. Interessado: Senado Federal (vinculador) (00.530.279/0001-15).
3.2. Responsável: Jefferson Coriteac (XXX.914.288-XX)

13.1. Ministros presentes: José Mucio Monteiro (Presidente), Walton Alencar Rodrigues, Benjamin Zymler, Augusto Nardes, Aroldo Cedraz (Relator), Raimundo Carreiro e Ana Arraes.
13.2. Ministro-Substituto convocado: Augusto Sherman Cavalcanti.
13.3. Ministros-Substitutos presentes: Marcos Bemquerer Costa, André Luís de Carvalho e Weder de Oliveira.

ACORDAO-COMPLETO-2383838

Acórdão 2761/2019 - Plenário

ACORDAO-COMPLETO-2399943

Acórdão 1958/2020 - Plenário

AROLDO CEDRAZ

Transcrevo, a seguir, a última instrução de mérito subscrita pelo Auditor Federal de Controle Externo Mauro Borges (peça 198) , a qual contou com o endosso do corpo diretivo da Secretaria do TCU no Estado do Rio de Janeiro (peças 199 e 200) :
INTRODUÇÃO
1. 	Trata-se de expediente encaminhado pelo Senhor Presidente do Senado Federal, por meio do Ofício 378 (SF) , de 19/3/2014, solicitando a este Tribunal a realização de auditoria nos repasses financeiros do Governo federal, por qualquer de seus entes, à ONG Koinonia - Presença Ecumênica e Serviço, desde o exercício de 2003 (peça 1, p. 2) .
HISTÓRICO	
 2.	A instrução inicial foi elaborada pela Secex-SP, constatando-se então que a Koinonia é sediada na capital do Estado do Rio de Janeiro e que os recursos federais foram aplicados também a partir dessa base territorial. Dessa forma, o processo foi redistribuído para a Secex-RJ (peça 14) .
3.	Foram prolatados pelo TCU os seguintes Acórdãos, todos do Plenário: 1335/2014; 3207/2014; 1618/2015; 2366/2017 e 9/2018-P, sendo que este último apenas corrigiu erro material do Acórdão-TCU-Plenário 2366/2017.
4.	O Acórdão-TCU-Plenário 2366/2017 considerou parcialmente atendida a Solicitação do Congresso Nacional, nos seguintes termos:
9. Acórdão:
VISTOS, relatados e discutidos estes autos que tratam de Solicitação de Auditoria, realizada pelo Congresso Nacional, sobre os repasses feitos pelo Governo Federal, por qualquer de seus entes, à ONG Koinonia - Presença Ecumênica e Serviço, desde o exercício de 2003;
ACORDAM os Ministros do Tribunal de Contas da União, reunidos em Sessão do Plenário, ante as razões expostas pelo Relator, em:
9.1. informar à Presidência do Senado Federal que, em complementação ao atendimento da solicitação encaminhada por meio do Ofício 378, de 19/3/2014, parcialmente atendida pelos Acórdãos 3207/2014 e 1618/2015, ambos do Plenário, não foram encontrados indícios de inobservância dos princípios da legalidade e da impessoalidade, nem dos normativos pertinentes à matéria, nos seguintes instrumentos de repasse: convênio 794663/2013, da Coordenação-Geral de Logística do Ministério da Justiça; contrato de patrocínio 6000.0088109.13.2, da Petrobrás Petróleo Brasileiro S.A.; e Convênio 776097/2012, da Secretaria de Políticas de Promoção da Igualdade Racial da Presidência da República;
9.2. considerar a Solicitação do Congresso Nacional parcialmente atendida, nos termos dos arts. 14, IV e 17, II, da Resolução-TCU 215/2008;
9.3. determinar à Secretaria Especial de Agricultura Familiar e do Desenvolvimento Agrário da Casa Civil que, no prazo de 90 (noventa) dias, contados da data de ciência desta deliberação, encaminhe a análise da prestação de contas final do Convênio 776097/2012; 
9.4. determinar à Secex-RJ que monitore o cumprimento da deliberação acima e analise a documentação que vier a ser encaminhada com urgência para o completo atendimento da presente Solicitação do Congresso Nacional;
9.5. encaminhar cópia da presente deliberação à Presidência do Senado Federal e à Secretaria Especial de Agricultura Familiar e do Desenvolvimento Agrário da Casa Civil.
5.	Após o Acórdão-TCU-Plenário 2366/2017, foi expedido o Ofício 3339/2017-TCU/SECEX-RJ, de 23/10/2017 (peça 184) , com o objetivo de notificar o responsável quanto à determinação contida no item 9.3 do mencionado Acórdão.
6.	Em resposta ao supracitado Ofício, foi informado ao TCU, por meio do Ofício 853/2017/SDR/SEAD/CC-PR (peça 186) , que o Convênio 776097/2012, constante no item 9.3 do Acórdão-TCU-Plenário 2366/2017, não era da responsabilidade da então Secretaria Especial de Agricultura Familiar e do Desenvolvimento Agrário da Casa Civil. Com essa resposta, constatou-se, então, que o número do Convênio constante do referido Acórdão estava incorreto (peça 188) e que a numeração correta seria Convênio 716400/2009.
7.	Por meio do Acórdão-TCU-Plenário 9/2018 foi corrigida a numeração do Convênio e, posteriormente, encaminhado o Ofício 0085/2018-TCU/SECEX-RJ, de 19/1/2018 (peça 195) , notificando aquela Secretaria Especial quanto ao erro de numeração, tendo sido o referido Ofício recebido em 1 de fevereiro de 2018, conforme consta na peça 197.
EXAME TÉCNICO
8.	Consultando o Portal da Transparência (Convênios e outros acordos) consta a informação de que a prestação de contas já foi enviada para análise, tendo sido liberado 58,47% do valor do ajuste, por meio da ordem bancária 2010OB805011, de 14/1/2017, no valor total de R$ 117.489,00:
9.	Igualmente é o informado no Sistema de Gestão de Convênios e Contratos de Repasse do Governo Federal (Siconv) . Registra-se, ainda, que a data limite para prestação de contas foi 20/6/2015:
10.	Isto posto, quanto ao cumprimento da determinação contida no item 9.3 do Acórdão-TCU-Plenário 2366/2017, corrigido materialmente pelo Acórdão-TCU-Plenário 9/2018, considera-se que o prazo de noventa dias para seu cumprimento, em razão da notificação do erro material, esgotou-se em 7 de maio de 2018, sem que conste nos autos qualquer informação da Secretaria de Agricultura Familiar e do Desenvolvimento Agrário da Casa Civil a respeito do atendimento do determinado no item 9.3 em questão. Dessa forma, considera-se cabível a aplicação da multa prevista no art. 58, § 1º, da Lei 8.443/1992, a qual prescinde de realização de prévia audiência, nos termos do art. 268, § 3º, do Regimento Interno/TCU, ao Sr. Jefferson Coriteac (CPF XXX.914.288-XX) , Secretário Especial de Agricultura Familiar e do Desenvolvimento Agrário à época.
11.	No mais, observa-se que, atualmente, com a reestruturação do Governo Federal ocorrida no início de 2019, a Secretaria Especial da Agricultura Familiar e do Desenvolvimento Agrário da Casa Civil da Presidência da República foi absorvida pelo Ministério da Agricultura, Pecuária e Abastecimento (Decreto 9.667, 2/1/2019) . Contudo, não resta claro qual órgão do referido Ministério está responsável pelo Convênio 716400/2009 em apreço. Dessa forma, considera-se necessário oficiar a Secretaria Executiva do Ministério da Agricultura, Pecuária e Abastecimento, assinando novo e improrrogável prazo de noventa dias, para que esta providencie o envio da análise da prestação de contas final do Convênio 716400/2009, conforme determinado no item 9.3 do Acórdão-TCU-Plenário 2366/2017, corrigido materialmente pelo Acórdão-TCU-Plenário 9/2018.
CONCLUSÃO
12.	Constatou-se o descumprimento do item 9.3 do Acórdão-TCU-Plenário 2366/2017, corrigido materialmente pelo Acórdão-TCU-Plenário 9/2018, pelo que considera-se cabível a aplicação da multa prevista no art. 58, § 1º, da Lei 8.443/1992, ao Sr. Jefferson Coriteac (CPF XXX.914.288-XX) , Secretário Especial de Agricultura Familiar e do Desenvolvimento Agrário à época. 
13.	Em razão da reestruturação do Governo Federal ocorrida em janeiro de 2019, será proposto que seja assinalado novo e improrrogável prazo de noventa dias para que o Secretário Executivo do Ministério da Agricultura, Pecuária e Abastecimento providencie o atendimento do determinado no item 9.3 do Acórdão-TCU-Plenário 2366/2017, corrigido materialmente pelo Acórdão-TCU-Plenário 9/2018, enviando ao Tribunal de Contas da União a análise da prestação de contas do Convênio 716400/2009.
PROPOSTA DE ENCAMINHAMENTO
14.	Ante o exposto, submetem-se os autos à consideração superior, propondo que seja:
14.1.	aplicada a multa prevista no art. 58, § 1º, da Lei 8.443/1992, ao Sr. Jefferson Coriteac (CPF XXX.914.288-XX) , ex-Secretário Especial de Agricultura Familiar e do Desenvolvimento Agrário, em razão do descumprimento do determinado no item 9.3 do Acórdão-TCU-Plenário 2366/2017, corrigido materialmente pelo Acórdão-TCU-Plenário 9/2018, referente ao envio ao Tribunal de Contas da União da análise da prestação de contas do Convênio 716400/2009;
14.2.	 assinado novo e improrrogável prazo de noventa dias para que o Secretário Executivo do Ministério da Agricultura, Pecuária e Abastecimento providencie o atendimento do determinado no item 9.3 do Acórdão-TCU-Plenário 2366/2017, corrigido materialmente pelo Acórdão-TCU-Plenário 9/2018, enviando ao Tribunal de Contas da União a análise da prestação de contas do Convênio 716400/2009.
	É o relatório.

8.1. Marcos Antônio Marques Machado (121.538/OAB-RJ) e outros, representando Petróleo Brasileiro S.A.
8.2. Alex Azevedo Messeder (119233/OAB-RJ), representando Refinaria Isaac Sabbá de Manaus - Reman e Petróleo Brasileiro S.A.

Procurador Sergio Ricardo Costa Caribé.

SOLICITAÇÃO DO CONGRESSO NACIONAL. FISCALIZAÇÃO EM REPASSES DE RECURSOS PÚBLICOS EM FAVOR DE ORGANIZAÇÃO NÃO-GOVERNAMENTAL DESDE 2003. REQUERIMENTO 19/2014. AUSÊNCIA DE IRREGULARIDADES NA DOCUMENTAÇÃO DE CONVÊNIOS E CONTRATOS ENVIADA. DETERMINAÇÕES. ATENDIMENTO PARCIAL DA SOLICITAÇÃO. NECESSIDADE DE ANÁLISE DA DOCUMENTAÇÃO FALTANTE. CONCESSÃO DE NOVO PRAZO. ENCAMINHAMENTO DE CÓPIA. DESCUMPRIMENTO DE DETERMINAÇÃO. MULTA AO RESPONSÁVEL. CONCESSÃO DE NOVO E IMPRORROGÁVEL PRAZO PARA O ENCAMINHAMENTO DAS INFORMAÇÕES.

SOLICITAÇÃO DO CONGRESSO NACIONAL (SCN)

Secretaria do TCU no Estado do Rio de Janeiro (SEC-RJ).

Cuidam os autos de expediente do então Presidente do Senado Federal, Senador Renan Calheiros, por meio do Ofício 378 (SF) , de 19/3/2014, que encaminhou o Requerimento 19/2014, de autoria do Senador Aloysio Nunes Ferreira, aprovado pelo Plenário do Senado Federal, na sessão realizada no dia 18 de março daquele ano, solicitando a este Tribunal a realização de auditoria de repasses feitos pelo Governo Federal, por qualquer de seus entes, à ONG Koinonia - Presença Ecumênica e Serviço, desde o exercício de 2003. 
Nesta etapa processual, a unidade técnica constatou o descumprimento do item 9.3 do Acórdão-TCU-Plenário 2366/2017, corrigido materialmente pelo Acórdão-TCU-Plenário 9/2018, pelo que considera cabível a aplicação da multa prevista no art. 58, § 1º, da Lei 8.443/1992, ao Sr. Jefferson Coriteac (CPF 152.914.288-13) , Secretário Especial de Agricultura Familiar e do Desenvolvimento Agrário à época.
Isso porque o prazo de 90 (noventa) dias para seu cumprimento, em razão da notificação do erro material, esgotou-se em 7 de maio de 2018, sem que conste nos autos qualquer informação da Secretaria de Agricultura Familiar e do Desenvolvimento Agrário da Casa Civil a respeito do atendimento do determinado no item 9.3 em questão. 
Anoto, por pertinente, que na notificação ao responsável (peça 184) restou informado que o não cumprimento de determinação deste Tribunal poderia ensejar a aplicação da multa prevista no art. 58, § 1º, da Lei 8.443/1992, a qual prescinde de realização de prévia audiência, nos termos do art. 268, § 3º, do Regimento Interno/TCU.
Assim, não há outra alternativa senão acolher a proposta de apenação pecuniária, diante da gravidade do descumprimento, o qual não afronta apenas a esta Corte, mas toda a sociedade brasileira que anseia pela prestação de contas dos recursos públicos. Na oportunidade, entendo pertinente autorizar, desde logo, a cobrança judicial e o parcelamento das dívidas.
Concordo, ainda, com a proposta derradeira da unidade instrutiva de que seja assinalado novo e improrrogável prazo de 90 (noventa) dias para que o Secretário Executivo do Ministério da Agricultura, Pecuária e Abastecimento providencie o atendimento do determinado no item 9.3 do Acórdão-TCU-Plenário 2366/2017, corrigido materialmente pelo Acórdão-TCU-Plenário 9/2018, enviando ao Tribunal de Contas da União a análise da prestação de contas do Convênio 716400/2009, renovando-se, ainda, o alerta aos gestores do órgão que o descumprimento imotivado de determinação desta Corte poderá ser fundamento para aplicação da multa prevista no art. 58, IV, da Lei 8.443/1992.
	Ante o exposto, em linha com os pareceres da unidade técnica, VOTO por que este Tribunal adote a minuta de Acórdão que trago à apreciação deste Colegiado.
TCU, Sala das Sessões Ministro Luciano Brandão Alves de Souza, em 3 de abril de 2019.
AROLDO CEDRAZ 
Relator